臺灣臺北地方法院刑事判決　　　　　　　　　　　　九十二年度易字第二一三三號
　　公　訴　人　臺灣臺北地方法院檢察署檢察官
　　被　　　告　丙○○
　　選任辯護人　蔡宏修律師
右列被告因詐欺案件，經檢察官提起公訴（九十二年度偵字第三八七八號），本院判
決如左：
    主  文
丙○○連續意圖為自己不法之所有，以詐術使人將本人之物交付，處有期徒刑貳年。
    事  實
一、丙○○為設於臺北市○○街○段二號五樓之十一「千豐企業股份有限公司」之負
    責人，明知自己無償債能力，仍基於意圖為自己不法所有之概括犯意，自民國八
    十二年至八十四年間（起訴書誤載為八十年間），佯稱其向越南購買越戰後美軍
    遺留之軍火、武器、直昇機等轉售他國，可獲高利，急需巨款週轉云云，向乙○○、甲○○、戊○○等人連續詐騙借款，致乙○○、甲○○、戊○○等人陷於錯
    誤，分別陸續貸予丙○○新臺幣（下同）二千萬元、三百萬元及一千二百萬元，
    丙○○則交付其所簽發之票據以為借款之擔保；詎上開票據屆期提示，均不獲兌
    現，乙○○、甲○○、戊○○等人始知受騙。
二、案經被害人乙○○訴由臺北市政府警察局中正第一分局報告臺灣臺北地方法院檢
    察署檢察官偵查起訴。
    理  由
一、按「追訴權時效，因左列期間內不行使而消滅：... 二、三年以上十年未滿有期
    徒刑者，十年」、「前項期間自犯罪成立之日起算。但犯罪有連續或繼續之狀態
    者，自行為終了之日起算」，刑法第八十條第一、二項定有明文。查被告連續詐
    欺之行為終了日為八十四年間，而刑法第三百三十九條第一項普通詐欺罪之最重
    本刑為有期徒刑五年，其追訴權時效應至九十四年始完成，而檢察官於九十一年
    八月二十二日即開始偵查，此有告訴狀上之收文章在卷可稽（九十一年度他字第
    五三０八號），是辯護人認本案追訴權時效已完成，尚不可採，合先敘明。
二、訊據被告丙○○固坦承曾以買賣越南戰後軍火為由向乙○○、甲○○、戊○○等
    人取得上開款項，惟矢口否認有何詐欺犯行，辯稱：伊確實有從事越南戰後軍火
    之買賣，嗣因經濟不景氣、週轉不靈才無法清償債務，並不是存心詐騙云云。惟
    查，右揭事實，業據告訴人乙○○及證人甲○○、戊○○分別指訴及證述綦詳，
    且有被告簽發之票據在卷可稽。再查：
（一）被告雖提出軍火執照影本一份，證明其確有從事越南戰後軍火買賣業務，然縱
      認該軍火執照為真正，至多僅能證明被告曾取得買賣軍火之特許，而無從證明
      實際上被告確有經營軍火買賣之業務。再參以被告始終未能提出關於軍火買賣
      之相關交易文件，亦未能交待其向乙○○、甲○○、戊○○等人借得共三千餘
      萬元之鉅款後，其金錢之流向及是否確用於經營軍火買賣業務，綜上所述，自
      難認被告確有從事越南戰後軍火買賣之事實，其以此不實理由向乙○○、甲○○、戊○○借款，要難謂非詐術之行使。
（二）又被告雖提出財政部臺灣省中區國稅局繳款書影本八紙，並聲請訊問證人己○○，證明其所經營之千豐公司確有實際營運並依法繳交稅款，惟此並不能證明
      被告確有從事越南戰後軍火之買賣，證人即曾為千豐公司處理報稅事務之己○○亦證稱：報稅資料中沒看過軍火交易之資料等語；況被告曾因與其他公司相
      互循環開立進、銷項統一發票虛增業績，違反商業會計法，而經本院以八十六
      年度訴字第一一０二號刑事簡易判決判處拘役五十九日，此有該判決一份在卷
      可參（九十二年度偵字第一九二六一號卷），證人己○○復證稱：伊僅有依據
      千豐公司提供的發票或收據處理該公司報稅事宜，並未涉入該公司內部營運等
      語，是要難以千豐公司之報稅、繳稅狀況而認定該千豐公司之實際營運情形。
（三）綜上所述，被告並未從事越南戰後軍火買賣交易，卻仍以此為由向乙○○、甲○○、戊○○等人訛詐借款，是本件事證明確，被告犯行洵堪認定，應依法論
      科。
二、核被告所為，係犯刑法第三百三十九條第一項之普通詐欺罪；公訴人雖認應以同
    法第三百四十條之常業詐欺罪論處（本院九十三年八月六日審判筆錄參照），惟
    查，被告係以不實之理由向認識之乙○○、甲○○、戊○○調借款項，而非以不
    特定之大眾為詐欺對象，公訴人復未舉證證明被告有以詐欺為生並以之為業之事
    實，是要不得僅以被告詐得款項金額龐大，即遽認被告係以詐欺為常業，公訴人
    所指尚有誤會，惟基本事實同一，本院自應予審理，並變更其起訴法條。被告先
    後多次詐欺犯行，時間緊接，方法相同，觸犯構成要件相同之罪，顯係基於概括
    犯意為之，為連續犯，依刑法第五十六條規定，以一罪論，並加重其刑。又被告
    詐欺甲○○、戊○○部分雖未經起訴，然與公訴人起訴之犯罪事實有連續犯之裁
    判上一罪關係，為起訴效力所及，基於審判不可分原則，本院自應併予審究。爰
    審酌被告詐得款項甚鉅，犯後飾詞否認犯行，且迄未與被害人達成民事和解，態
    度不佳，及其犯罪動機、手段等一切情狀，量處如主文所示之刑，以示懲儆。
三、併辦意旨略以（九十二年度偵字第一九二六一號）：被告自八十一年起，陸續透
    過曾秀慧向其夫丁○○周轉借款，迄於八十三年，被告仍積欠丁○○三百六十五
    萬元未償，嗣於八十四年九月間，被告明知其仍無力還款，竟基於意圖為自己不
    法所有之概括犯意，先後以面額均為新加坡幣二萬五千元業經結戶之新加坡渣打
    銀行支票四紙，向丁○○訛稱係遠期貨款客票，請丁○○持票前往臺北市○○區
    ○○街被告之事務所換取前揭新加坡渣打銀行客票並予寬限還款期限，使丁○○
    陷於錯誤而依約前往換取，被告以此方式詐得計一百十九萬元，嗣於八十五年七
    月間票期屆至，丁○○前往提示卻遭退票，始悉受騙云云。訊據被告堅詞否認此
    部分之詐欺犯行，辯稱：新加坡渣打銀行之帳戶並非伊所結清，而是只要退票三
    張，銀行就會自動註銷帳戶，伊簽發新加坡渣打銀行之支票予丁○○時，該帳戶
    尚未發生退票；又支票上已明載伊為發票人，丁○○豈有誤以為係遠期貨款客票
    之理等語。經查，觀諸卷附新加坡渣打銀行支票四紙，其上已明載發票人為「MR
    LIANG SHIH-MENG」（即被告），是丁○○應無誤信為遠期貨款客票之理。又該
    等支票經提示後，雖以「ACCOUNT CLOSED」為由退票，此有該等支票上之註記為
    憑，但該帳戶係被告自行結清，或因退票等其他理由由銀行自動註銷，及其支票
    帳戶是否在被告簽發前即已關閉，公訴人均未舉證證明，綜上所述，要難認被告
    確有併辦意旨所指簽發業經結戶之新加坡渣打銀行支票予丁○○，並訛稱係遠期
    貨款客票之施用詐術行為；被告此部分之行為既難認構成詐欺犯罪，本院自無從
    併予審理，應退由檢察官另為適法之處置，併此敘明。
據上論斷，應依刑事訴訟法第二百九十九條第一項前段、第三百條，刑法第五十六條
、第三百三十九條第一項，罰金罰鍰提高標準條例第一條前段，判決如主文。
本案經檢察官葉雅婷到庭執行職務
中　　　華　　　民　　　國　　九十三　　年　　　八　　　月　　 二十 　　日
                                      臺灣臺北地方法院刑事第三庭
                                          審判長法  官　劉 慧 芬
                                          　　　法　官　蔡 如 琪
                                          　　　法　官　歐陽漢菁
右正本證明與原本無異。
如不服本判決，應於判決送達後十日內，向本院提出上訴狀。
                                                書記官  沈 芳 君
中　　　華　　　民　　　國　　九十三　　年　　　八　　　月　　二十三　　日
中華民國刑法第三百三十九條第一項
意圖為自己或第三人不法之所有，以詐術使人將本人或第三人之物交付者，處五年以
下有期徒刑、拘役或科或併科一千元以下罰金。
